【裁判字號】    99,易,99
【裁判日期】    990310
【裁判案由】    違反毒品危害防制條例
【裁判全文】
臺灣屏東地方法院刑事判決                99年度易字第99號
公  訴  人  臺灣屏東地方法院檢察署檢察官
被      告  甲○○
上列被告因違反毒品危害防制條例案件，經檢察官提起公訴（98
年度毒偵字第2081號），被告於準備程序就被訴事實為有罪之陳
述，本院合議庭裁定由受命法官獨任進行簡式審判程序，並予判
決如下：
    主  文
甲○○施用第二級毒品，累犯，處有期徒刑陸月，如易科罰金，
以新臺幣壹仟元折算壹日。
    事  實
一、甲○○前於民國93年間因施用毒品案件，經本院以93年度毒
    聲字第518 號裁定送觀察勒戒處所施以觀察、勒戒，認無繼
    續施用毒品之傾向，於93年9 月10日執行完畢釋放出所，並
    由臺灣屏東地方法院檢察署檢察官以93年度偵字第1518號為
    不起訴處分確定。又於94年間，因施用毒品案件，經本院以
    94年度簡上字第132 號判決判處有期徒刑5 月確定；其另於
    同年間因竊盜、詐欺案件，復經本法院各以94年度易字第29
    5 號判決及94年度易字第453 號判決分別判處有期徒刑6 月
    、2 月確定，上開3 案件經本院以94年度聲字第1293號裁定
    ，應執行有期徒刑1 年確定，於95年3 月28日易科罰金執行
    完畢；再於96年間因施用毒品案件，經本院以96年度易字第
    1051號判決判處有期徒刑6 月確定，嗣於97年10月17日縮刑
    期滿執行完畢。詎其猶不知戒絕悔改，明知甲基安非他命為
    毒品危害防制條例第2 條第2 項第2 款所列之第二級毒品，
    不得非法持有、施用，於上開觀察、勒戒執行完畢5 年內，
    復基於施用第二級毒品甲基安非他命之犯意，於98年9 月23
    日下午某時許，在屏東縣萬金營區附近之友人家中，以將甲
    基安非他命置於玻璃球吸食器內以火燒烤後，吸食所產生煙
    霧之方式，施用第二級毒品甲基安非他命1 次。嗣於98 年9
    月26日1 時45分許，因其行跡可疑，為警在屏東縣崁頂鄉力
    社村E 超商前盤查，復徵得其同意採集尿液送請鑑驗結果，
    甲基安非他命呈陽性反應，始知悉上情。
二、案經屏東縣政府警察局東港分局報告臺灣屏東地方法院檢察
    署檢察官偵查起訴。
    理  由
一、本案被告甲○○所犯違反毒品危害防制條例罪，並非法定刑
    為死刑、無期徒刑或最輕本刑3 年以上有期徒刑之罪，亦非
    高等法院管轄第一審之案件，而被告於本院準備程序中就被
    訴事實為有罪之陳述，本院合議庭乃裁定由受命法官獨任進
    行簡式審判程序。又簡式審判程序之證據調查，不受刑事訴
    訟法第159 條第1 項、第161 條之2 、第161 條之3 、第16
    3 條之1 及第164 條至第170 條規定之限制，刑事訴訟法第
    273 條之2 亦定有明文，故本件審理依該規定，亦排除嚴格
    證據調查，併予敘明。
二、上開犯罪事實，業經被告甲○○於警詢（見警卷第3 至6 頁
    ）本院審理時坦承不諱（見本院卷第18頁、第23至25頁），
    而被告為警查獲後所採取之尿液，經送請臺灣檢驗科技股份
    有限公司以酵素免疫分析法檢驗及氣相層析質譜儀法檢驗，
    結果甲基安非他命呈陽性反應，此有臺灣檢驗科技股份有限
    公司於98年10月13日出具編號KＺ000000000000號檢驗報告1
    紙、屏東縣政府警察局東港分局毒品案件涉嫌人尿液採證編
    號姓名對照表各1 紙在卷可憑（見警卷第7 頁、8 頁），足
    見被告上開自白，確與客觀事實相符，堪予採認。
三、按92年7 月9 日新修正之毒品危害防制條例刪除2 犯及3 犯
    之規定，一改修法前繁雜之處遇程序，僅將施用毒品者簡化
    區分為初犯、再犯，並認施用毒品者係屬病患性犯人，以觀
    察、勒戒戒除其身癮，並以強制戒治去除其心癮。經觀察、
    勒戒或強制戒治執行完畢釋放後，若係5 年後再犯該條例第
    10條施用毒品罪者，與同條例第20條第1 項、第2 項關於「
    初犯」之處理方式相同，檢察官應先聲請法院裁定令被告入
    勒戒處所觀察、勒戒，並視有無繼續施用毒品傾向，決定應
    予釋放、為不起訴之處分，或應聲請法院裁定令入勒戒處所
    強制戒治；若係5 年內「再犯」同條例第10條施用毒品罪者
    ，依同條例第23條第2 項規定，檢察官則應依法追訴。觀諸
    該條例第20條第3 項之修正理由：「觀察、勒戒或強制戒治
    5 年後再犯者，顯見前所實施之觀察、勒戒或強制戒治已足
    以遮斷其施用毒品之癮，為期自新及協助其戒除毒癮，對此
    5 年後再犯者，爰明定仍適用初犯之規定，先經觀察、勒戒
    、強制戒治之程序。」及同條例第23條第2 項之修正理由：
    「為配合簡化施用毒品犯之刑事處遇程序，並鑑於經觀察、
    勒戒或強制戒治執行完畢釋放後5 年內再犯者，其再犯率甚
    高，原據以實施之觀察、勒戒及強制戒治既已無法收其實效
    ，自應施以刑事處遇。」，顯然如施用毒品者係前經觀察、
    勒戒或強制戒治等治療程序執行完畢5 年後，始再施用毒品
    之「初犯」，因前所執行之觀察、勒戒或強制戒治已足收戒
    除毒癮之效，自應重新執行觀察、勒戒或強制戒治等治療程
    序，並於治療程序執行完畢後，由檢察官為不起訴處分，毋
    庸對之追訴處罰；反之，在「再犯」之情形，因其先前所為
    治療程序顯未能收戒斷毒癮之效，且考量施用毒品者之再犯
    率偏高，乃簡化其刑事處遇程序，而逕予追訴處罰，不再施
    以治療程序。參酌上開立法理由，修正毒品危害防制條例就
    施用毒品者，祇於「初犯」及「5 年後再犯」二種情形，有
    其追訴條件之限制，即須於初犯經觀察、勒戒或強制戒治釋
    放後，5 年內均無施用毒品之行為，始能認其前所實施之觀
    察、勒戒或強制戒治已足遮斷毒癮，而得於5 年後再犯時，
    再予適用初犯之規定，重行觀察、勒戒等程序。倘5 年內已
    經再犯，被依法追訴處罰，縱其第3 次（或第3 次以上）施
    用毒品之時間在初犯釋放5 年以後，即與「5 年後再犯」之
    情形有別，且因已於「5 年內再犯」，顯見其再犯率甚高，
    原實施觀察、勒戒或強制戒治，已無法收其實效，而無5 年
    戒斷期之存在，自無再經觀察、勒戒及強制戒治之必要，應
    由檢察官逕行起訴，始符新法修正之本旨。查本件被告甲○
    ○於93年間因施用毒品案件，經本院以93年度毒聲字第518
    號裁定送觀察勒戒處所施以觀察、勒戒，認無繼續施用毒品
    之傾向，於93年9 月10日執行完畢釋放出所，並由臺灣屏東
    地方法院檢察署檢察官以93年度偵字第1518號為不起訴處分
    確定，復於上開觀察、勒戒執行完畢5 年內之94、96年間，
    再因施用毒品案件，經本院以94年度簡上字第132 號判決判
    處有期徒刑5 月確定於95年3 月28日執行完畢及96年度易字
    第1051號判決判處有期徒刑6 月確定，於97年10月17日縮刑
    期滿執行完畢，有臺灣屏東地方法院檢察署刑案資料查註紀
    錄表、同署全國施用毒品案件紀錄表及臺灣高等法院被告全
    國前案紀錄表各1 份在卷可考，被告於上開強制戒治執行完
    畢後，既曾於5 年內再犯毒品危害防制條例第10條之罪，並
    業經判刑確定，本次被告復行觸犯毒品危害防制條例第10條
    之罪，自非屬毒品危害防制條例第20條第3 項所定「5 年後
    再犯」之情形，而應依法追訴處罰。綜此，本件事證已臻明
    確，被告施用第二級毒品甲基安非他命之犯行，洵堪認定，
    應依法論科。
四、按甲基安非他命係屬毒品危害防制條例第2 條第2 項第2 款
    所指之第二級毒品，不得持有及施用，核被告甲○○所為係
    犯毒品危害防制條例第10條第2 項之施用第二級毒品罪。被
    告施用前持有第二級毒品之低度行為，應為其施用第二級毒
    品之高度行為所吸收，不另論罪。又被告前有如事實欄所示
    之科刑及執行情形，有臺灣高等法院被告前案記錄表附卷足
    憑，其於刑之執行完畢後5 年內，再犯本件有期徒刑之罪，
    為累犯，應依法加重其刑。爰審酌被告前已因施用毒品犯行
    經強制戒治，竟仍故態復萌，復行施用毒品不輟，無視於毒
    品對於自身健康之戕害及國家對於杜絕毒品犯罪之禁令，足
    認非予以適當刑罰不足以禁絕；惟衡酌施用毒品係屬自戕行
    為，被告教育程度為高職肄業，現亦有正當工作，家庭經濟
    狀況欠佳，尚有三名幼子亟待撫養，而其犯罪手段尚屬平和
    ，亦未因此而危害他人，所生損害尚非鉅大，暨施用毒品者
    均有相當程度之成癮性及心理依賴，其犯罪心態與一般刑事
    犯罪之本質並不相同，應側重適當之醫學治療及心理矯治為
    宜，且被告犯後坦承犯行，態度良好等一切情狀，量處如主
    文所示之刑並諭知易科罰金之標準，以資懲儆。
據上論斷，應依刑事訴訟法第273 條之1 第1 項、第299 條第1
項前段，毒品危害防制條例第10條第2 項，刑法第11條前段、第
47條第1 項，判決如主文。
本案經檢察官潘國威到庭執行職務。
中    華    民    國    99    年    3     月    10    日
                  刑事第三庭    法  官  陳怡先
以上正本證明與原本無異。
如不服本判決應於收受判決後10日內向本院提出上訴書狀，並應
敘述具體理由；其未敘述上訴理由者，應於上訴期間屆滿後20日
內向本院補提理由書（均須按他造當事人之人數附繕本）「切勿
逕送上級法院」。
中    華    民    國    99    年    3     月    10    日
                                書記官  鍾小屏
毒品危害防制條例第10條
施用第一級毒品者，處 6 月以上 5 年以下有期徒刑。
施用第二級毒品者，處 3 年以下有期徒刑。

司法院資訊處製作；財團法人民間司法改革基金會備份。
